臺灣高等法院臺中分院民事裁定　　　　　 96年度抗字第238號
　　抗　告　人　寰泰企業有限公司
　　法定代理人　甲○○
　　訴訟代理人　陳淑芬　律師
　　相　對　人　乙○○
上列當事人間因相對人聲請假扣押、抗告人聲明異議事件，抗告
人對於民國95年12月21日臺灣苗栗地方法院96年度執全字第46號
所為駁回其異議之裁定提起抗告，本院裁定如下：
      主      文
抗告駁回。
抗告訴訟費用由抗告人負擔。
      理      由
一、抗告意旨略以：相對人主張請求及假扣押之原因並未加以釋
    明，僅主張「給付工程款請求權計金額新台幣2,723,747 元
    ，依其提出工程明細表影本一份」為據，因相對人就其請求
    及假扣押原因絲毫未予以釋明，與民事訴訟法第522條第1項
    、第523 條第1項及第526條第1項、第2項等規定、最高法院
    94年度台抗字第665 號判決要旨有違。且抗告人並無不能受
    強制執行或甚難執行之虞，是台灣苗栗地方法院95年度裁全
    字第2188號准予相對人假扣押之民事裁定應予廢棄，方為適
    法正當云云。
二、按債權人就金錢請求或得易為金錢請求之請求，欲保全強制
    執行者，得聲請假扣押。假扣押非有日後不能強制執行或甚
    難執行之虞者，不得為之。請求及假扣押之原因應釋明之。
    前項釋明如有不足，而債權人陳明願供擔保或法院認為適當
    者，法院得定相當之擔保，命供擔保後為假扣押。此為92年
    2月7日總統令修正公布之民事訴訟法第522 條第1項、第523
    條第1項及第526條第1項、第2項所明定。是債權人聲請假扣
    押，固應就其請求及假扣押之原因加以釋明，惟該項釋明如
    有不足，而債權人陳明願供擔保或法院認為適當者，法院得
    定相當之擔保，命供擔保後為假扣押。又債權人之本案債權
    是否確實存在，於保全程序法院固不得為實體上之審認，惟
    仍應從形式上審查。所謂「釋明」，係指聲請人提出能即時
    調查之一切證據，可使法院信其主張為真實之證明方法。債
    權人對於請求及假扣押之原因有釋明之責，然其釋明如有不
    足，為補強計，於債權人陳明就債務人可能遭受之損害願供
    擔保，以補釋明之不足，或於法院認以供擔保可補釋明之不
    足並以為適當時，法院均可斟酌情形定相當之擔保，命債權
    人供擔保後為假扣押。蓋假扣押之請求及假扣押原因僅屬經
    釋明有相當可信度而已，為免萬一假扣押失當，債務人之受
    害無從取償，故使法院得斟酌情形，命債權人供擔保後假扣
    押，惟究應命供擔保與否，係屬法院之職權，法院得斟酌情
    形定之。故債務人得於假扣押開始後，供擔保或將請求之金
    額提存而撤銷假扣押。倘若本案尚未繫屬者，命假扣押之法
    院應依債務人聲請，命債權人於一定期間內起訴。債權人不
    於前項期間內起訴者，債務人得聲請命假扣押之法院撤銷假
    扣押裁定，此觀民事訴訟法第529條規定自明。
三、本件抗告人於假扣押開始後，並未供擔保或將請求之金額提
    存而撤銷假扣押，亦未聲請相對人於一定期間內提起本案訴
    訟，僅以相對人就其請求及假扣押原因絲毫未予以釋明，對
    原法院所為之裁定提起抗告。嗣於本院調查時亦僅以抗告人
    並無脫產或隱匿財產情事，指相對人應無對其實施假扣押必
    要。然相對人除已對抗告人提起本案訴訟，請求抗告人給付
    741 萬餘元及其法定遲延利息，現繫屬於原法院審理中外，
    並提出兩造於94年3 月31日協議雙方同意結算工程費之協議
    書及相對人先後於96年2 月15日、26日處分財產，各將一輛
    自小貨車及大自貨車過戶予他人之證據，證明其有實施假扣
    押保全債權之必要。況原法院裁定准予假扣押，既已命相對
    人供相當擔保以補其釋明之不足，是抗告人以相對人就其請
    求及假扣押原因未予以釋明及其無脫產或隱匿財產情事，相
    對人應無對其實施假扣押必要為由，指摘原裁定不當，顯無
    理由，其抗告應予駁回。
四、據上論結，本件抗告為無理由，依民事訴訟法第495條之1第
    1項、第449條第1項、第95條、第78條，裁定如主文。
中　　華　　民　　國　　96　　年　　6 　　月　　22　　日
          　　　　民事第五庭　　審判長法　官　林陳松
　　　　　　　　　　　　　　　　　　　法　官  王重吉
                            　　　　　法　官　古金男
以上正本係照原本作成。
再為抗告應以適用法規顯有錯誤為理由，並經本院之許可，該許
可以原裁定所涉及之法律見解具有原則上之重要性者為限。
如提起再抗告者應於裁定送達後十日內向本院提出抗告理由狀（
須按照他造人數附具繕本）並繳納抗告裁判費新臺幣壹仟元，同
時委任律師或具有律師資格之關係人為代理人。
                                      書記官　詹錫朋
中　　華　　民　　國　　96　　年　　6 　　月　　23　　日
                                                      Ｃ
